【裁判字號】    98,交聲,2775
【裁判日期】    980903
【裁判案由】    聲明異議
【裁判全文】
臺灣臺中地方法院交通事件裁定        98年度交聲字第2775號
原處分機關  交通部公路總局臺中區監理所豐原監理站
異  議  人
即受處分人  甲○○
上列異議人即受處分人因違反道路交通管理處罰條例案件，對於
交通部公路總局臺中區監理所豐原監理站民國98年8月18日所為
之處分（豐監稽違字第裁63-HD0000000號裁決書）聲明異議，本
院裁定如下：
    主    文
原處分關於吊扣職業聯結車駕駛執照拾貳個月部分撤銷。
甲○○汽車駕駛人駕駛汽車，經測定酒精濃度超過規定標準，吊
扣普通小型車駕駛執照拾貳個月。
    理    由
一、原處分機關略以：異議人即受處分人（下稱受處分人）甲○
    ○於民國98年5月20日1時24分許，駕駛車牌號碼4420-NJ號
    自用一般小客貨車，在臺中縣烏日鄉○○路○段與長壽街口
    ，經酒精濃度檢測為每公升0.56毫克，超過規定標準之每公
    升0.25毫克，為臺中縣警察局烏日分局員警當場舉發，並經
    本站依道路交通管理處罰條例第35條第1項第1款之規定，裁
    處受處分人吊扣職業聯結車駕駛執照12個月、施以道安講習
    （受處分人酒駕觸犯公共危險罪，經法院判處有期徒刑2個
    月，依行政罰法第26條第1項規定，行政罰鍰免予裁處），
    於法並無不合等語。
二、受處分人聲明異議意旨略以：伊因駕駛自用小客貨車違規，
    被吊扣職業聯結車駕照，而職業聯結車駕駛執照為受處分人
    謀生及家人生活所需之證件，懇請吊扣自小客車駕駛執照等
    語。
三、按汽車駕駛人飲用酒類或其他類似物後，其吐氣所含酒精濃
    度超過每公升0.25毫克或血液中酒精濃度超過百分之0.05以
    上者，不得駕車；汽車駕駛人，有第35條第1項規定之酒後
    駕車情形，應接受道路交通安全講習；汽車駕駛人，駕駛汽
    車經測試檢定酒精濃度超過規定標準，處新臺幣1萬5000元
    以上6萬元以下罰鍰，並當場移置保管該汽車及「吊扣」其
    駕駛執照1年，道路交通安全規則第114條第2款、道路交通
    管理處罰條例第24條、道路交通管理處罰條例第35條第1項
    第1款分別載有明文。又按道路交通管理處罰條例第68條業
    於94年12月14日修正，並自95年3月1日施行，修正前之道路
    交通管理處罰條例第68條規定：「汽車駕駛人，因違反本條
    例及道路交通安全規則之規定，受【吊扣或】吊銷駕駛執照
    處分時，【吊扣或】吊銷其持有各級車類之駕駛執照」，而
    修正後之道路交通管理處罰條例第68條規定：「汽車駕駛人
    ，因違反本條例及道路交通安全規則之規定，受吊銷駕駛執
    照處分時，吊銷其持有各級車類之駕駛執照。」查，該條文
    修正前，其原提案修正條文為：「汽、機車駕駛人，因違反
    本條例及道路交通安全規則之規定，受【吊扣或吊銷】駕駛
    執照處分時，【吊扣或吊銷】其違法或違規當時所駕駛車輛
    之駕駛執照。」立法理由略以：「原條文將違法或違規駕駛
    人所持有各級車類之駕駛執照一併吊扣或吊銷失之過酷，影
    響人民工作及生活甚鉅，爰修正之」等語，是以其立法意旨
    在於違規行為對道路交通秩序之維持及道路交通安全已生較
    大之影響，故規定吊扣或吊銷其持有各級車類之駕駛執照，
    以限制其繼續駕車行駛道路之權利，其係屬於駕駛行為之限
    制，並不因所持駕駛執照種類不同而有所差異。而最後通過
    之修正條文，係將道路交通管理處罰條例第68條原有條文之
    【吊扣或】三字刪除各情，則依前開說明，按上開規定受【
    吊銷駕照】處分者，仍維持吊銷其持有各級車類之駕駛執照
    ，至於受【吊扣駕照】處分者，則僅【吊扣】其違法或違規
    當時所駕駛車輛之駕駛執照，不再吊扣其持有各級車類之駕
    駛執照，此觀之立法理由及立法經過至明。又本件受處分人
    之違規行為係發生於98年5月20日，自應適用修正後之道路
    交通管理處罰條例第68條之規定裁處，合先敘明。
四、經查：
(一)、受處分人甲○○於98年5月20日1時24分許，駕駛車牌號碼44
    20-NJ號自用一般小客貨車，在臺中縣烏日鄉○○路○段與長
    壽街口，經酒精濃度檢測為每公升0.56毫克，超過規定標準
    之每公升0.25毫克，為臺中縣警察局烏日分局員警當場舉發
    等情，有臺中縣警察局舉發違反道路交通管理事件通知單、
    交通部公路總局臺中區監理所豐原監理站違反道路交通管理
    事件裁決書各1份在卷可稽，復為受處分人所不爭執，堪可
    認定。又受處分人為本件違規行為時，係駕駛自用一般小客
    貨車，有上開舉發通知單附卷可憑，揆諸前開說明，依法應
    所受之處分應為限制其駕駛自用小客車之權利，即吊扣者違
    規當時所駕駛之自用一般小客貨車之普通小型車駕駛執照。
    原處分機關逕為裁罰吊扣受處分人之職業聯結車駕駛執照12
    個月之處分，自有未合。
(二)、又按公路機關因汽車駕駛人取得高一級車類之駕駛資格者，
    應換發駕駛執照，並准其駕駛較低級車類之車輛，而已領有
    職業聯結車駕駛執照者，得駕駛大客車、大貨車、小型車、
    輕型機器腳踏車的規定，而於實務上僅逐級核給汽車駕駛執
    照一張，致持有職業聯結車駕駛執照者，因駕駛普通小型車
    （自用一般小客貨車）違規，而須吊扣普通小型車駕駛執照
    時，產生技術層面之困難，惟行政機關本應時時因應法令之
    變更，而精進其行政執行成效，斷不得因技術層面之困難，
    而置相關法令於不顧，甚或逾越比例原則，是技術層面的問
    題，要難以之為處分之合法依據。是本件受處分人僅領有職
    業聯結車駕駛執照，致無較低級車類之自用小客貨車駕駛執
    照可供吊扣，乃係技術層面之問題，尚難以之為吊扣其職業
    聯結駕駛執照之合法理由，乃屬當然。
(三)、是本件受處分人前開所辯，尚非全屬無據，原處分機關未審
    酌及此，逕為裁罰，即難認為允當。從而，本件異議為有理
    由，爰撤銷原處分關於「吊扣職業聯結車駕駛執照十二個月
    」之處分，並就該撤銷部分改諭知如主文第二項所示之處罰
    。另原處分關於道安講習部分，受處分人就此部分並未聲明
    異議，本院自無庸審酌，併此敘明。
五、據上論斷，應依道路交通管理處罰條例第87條第2項、道路
    交通案件處理辦法第20條，裁定如主文。
中    華    民    國    98    年    9     月    3     日
                    交通法庭    法  官  李慧瑜
上正本證明與原本無異。
如不服本裁定，應於送達後5日內，向本院提出抗告狀。
                                書記官  陳青瑜
中    華    民    國    98    年    9     月    3     日


司法院資訊處製作；財團法人民間司法改革基金會備份。
